臺灣高等法院民事判決
110年度上易字第1131號
上  訴  人  塞席爾商美之本國際有限公司台灣分公司

法定代理人  陳弘恭  
訴訟代理人  黃沛聲律師
            邱叙綸律師
被上訴人    第五代虛擬科技股份有限公司

法定代理人  丁俊宏  
訴訟代理人  簡榮宗律師
            王智灝律師
            蔡明秀律師
上列當事人間請求給付違約金等事件，上訴人對於中華民國110
年10月25日臺灣臺北地方法院109年度訴字第9182號第一審判決
提起上訴，本院於111年9月20日言詞辯論終結，判決如下：
    主      文
一、原判決關於駁回上訴人後開第二項之訴部分，及訴訟費用（
    除確定部分外）之裁判均廢棄。
二、被上訴人應再給付上訴人新臺幣壹拾萬元，及自民國一○九
    年十一月十七日起至清償日止，按年息百分之五計算之利息
    。
三、其餘上訴駁回。
四、第一審（除確定部分外）、第二審訴訟費用，由被上訴人負
    擔四分之一，餘由上訴人負擔。
    事實及理由
一、上訴人主張：兩造於民國108年10月15日簽訂行銷服務合作
    合約書（下稱系爭合約），由伊委託被上訴人於109年1月1
    日至109年12月31日期間，每月負責伊於社群平台之貼文製
    作、廣告投放及粉絲團經營等，被上訴人並保證所提供之內
    容等素材均取得智慧財產權，或經權利人合法授權使用，否
    則應賠償新臺幣（下同）100萬元之懲罰性違約金。嗣被上
    訴人另委由訴外人邁圈數位整合有限公司（下稱邁圈公司）
    為輔助履行系爭合約之人，共同負責在伊之「牛爾官方臉書
    專頁」（下稱系爭臉書專頁）撰擬時事創意貼文，詎系爭臉
    書專頁於109年5月26日刊登「抗老順時中」之貼文（下稱系
    爭貼文），竟未經訴外人許彤授權即使用其所繪製之插圖（
    下稱系爭插圖），並經許彤於其個人官方臉書專頁譴責及多
    名網友留言聲援，嗣經伊查察確認後始知系爭貼文係因被上
    訴人之履行輔助人邁圈公司之員工未盡審核確認所致，被上
    訴人自應就邁圈公司之過失負同一責任，為此，爰依系爭合
    約第4條第1項、第3項、第6條第6項約定，求為命被上訴人
    給付100萬元，及自起訴狀繕本送達翌日即109年11月17日起
    至清償日止，按年息5%計算之利息之判決。　　
二、被上訴人則以：系爭合約第4條約定意旨僅在確保伊所提供
    素材均已取得智慧財產權且如有任何與智慧財產權相關之爭
    議產生時，伊應負責解決，而在發生系爭插圖爭議後，伊已
    主動聯繫許彤積極處理，嗣更與邁圈公司於109年6月18日就
    此爭議與許彤以15萬元達成和解，並簽訂和解書（下稱系爭
    和解書），伊自無違反系爭合約第4條之約定。又縱認伊有
    違反系爭合約第4條之約定，然上訴人請求之違約金過高，
    應予酌減。再者，上訴人亦有參與和解過程並同意系爭和解
    書內容後，仍繼續委託伊辦理相關業務，致伊信賴上訴人不
    再追究系爭插圖之侵權爭議，嗣又訴請伊給付違約金，實有
    違誠信原則等語，資為抗辯。　
三、原審就上訴人之請求，判決上訴人一部勝訴、一部敗訴之判
    決，即命被上訴人應給付上訴人15萬元本息，並依職權為准
    、免假執行之宣告，駁回上訴人其餘之訴。上訴人對於原審
    判決其敗訴部分全部不服提起上訴，其上訴聲明：㈠原判決
    不利於上訴人部分廢棄。㈡上開廢棄部分，被上訴人應再給
    付上訴人85萬元，及自起訴狀繕本送達翌日起至清償日止，
    按年息5%計算之利息。被上訴人答辯聲明：上訴駁回（被上
    訴人就敗訴部分，未據聲明不服，非本院審理範圍）。
四、經查，兩造於108年10月15日簽訂系爭合約（其上誤載為109
    年），約定由上訴人委託被上訴人於109年1月1日起至109年
    12月31日止，每月負責上訴人於社群平台貼文製作、廣告投
    放及粉絲團經營等，嗣上訴人之系爭臉書專頁於109年5月26
    日刊登系爭貼文，其中使用許彤創作之系爭插圖，因未經許
    彤授權發生爭議，嗣被上訴人及邁圈公司於109年6月18日與
    許彤以15萬元達成和解，並簽訂系爭和解書等情，有系爭合
    約、貼文及和解書在卷可參（見原審卷第31頁至第55頁、第
    57頁至第69頁、第71頁至第73頁），且為兩造所不爭執，自
    堪信為真。
五、上訴人主張被上訴人違反系爭合約第4條約定，應賠償違約
    金100萬元等情，則為被上訴人所否認，並以前揭情詞置辯
    。經查：
  ㈠上訴人得依系爭合約第6條第6項約定請求被上訴人賠償違約
    金：
　⒈按當事人得約定債務人不履行債務時，應支付違約金，民法
    第250條第1項定有明文。觀諸系爭合約第1條：「塞席爾商
    美之本國際有限公司台灣分公司（以下簡稱買方）委託第五
    代虛擬科技股份有限公司（以下簡稱賣方）每月製作Face-
　　book、Instagram、社團之社群內容及每月社群廣告投放（
    下稱工作項目）。工作項目包括社群平台貼文製作、塗鴉牆
    活動乙則（Facebook）、粉絲團私訊內容回應、粉絲團營運
    廣告投放及數據報表……」、第4條：「賣方保證其所規劃或
    提供之內容、文件及其他資料之素材，均已取得智慧財產權
    ，或經權利人之授權，而無任何侵害他人權利之情事，否則
    ，賣方應負責解決，並賠償買方因之所受之損害。（第1項
    ）……雙方約定賣方所提供製作本專案之所有素材應事先取得
    著作權人的合法授權使用……（第3項）」、第6條第6項：「
    違反本合約第4條約定者，應按違約次數給付他方按新台幣
    一百萬元計算之懲罰性違約金。」（見原審卷第33頁、第35
    頁、第39頁），準此，被上訴人依約於系爭臉書專頁所刊登
    貼文之內容、文件等所有素材均需取得智慧財產權或經權利
    人授權使用之素材之義務，如有違反，上訴人即得按次請求
    被上訴人給付懲罰性違約金。
　⒉經查，系爭臉書專頁於109年5月26日刊登系爭貼文，其中使
    用許彤創作之系爭插圖，因未經許彤授權發生爭議，嗣被上
    訴人及邁圈公司於109年6月18日與許彤以15萬元達成和解，
    已如前述，復觀諸系爭和解書（見原審卷第71頁至第73頁）
    業已載明：「緣甲一（即被上訴人）與甲二（即邁圈公司）
    共同負責維護營運牛爾官方臉書專頁（網址：https://www.
    facebook.com/naruko.tw/），於民國（下同）109年5月26
    日，發生甲二雇用之員工未經乙方（即許彤）同意而擅自取
    用並修改乙方創作之圖片並發布貼文於牛爾官方臉書專頁造
    成乙方著作權受侵害之事件……」等語，堪認被上訴人於其所
    經營管理系爭臉書專頁上刊登系爭貼文，確有事先未經許彤
    同意即擅自使用修改系爭插圖之情事，顯已違反系爭合約第
    4條第1項、第3項約定甚明，被上訴人雖辯稱其事後與許彤
    和解云云，仍無礙於前述違約之認定。從而，上訴人依系爭
    合約第6條第6項約定請求被上訴人賠償違約金，於法即屬有
    據。
　⒊至被上訴人另辯稱上訴人亦有參與和解並同意和解系爭和解
    書內容，事後仍繼續委由其執行系爭合約，已足使其信賴上
    訴人不欲追究系爭插圖之侵權爭議，上訴人提起本件訴訟有
    違誠信原則云云，惟按權利人在相當期間內未行使其權利，
    除有特殊情事足使義務人正當信賴權利人已不欲行使其權利
    外，尚難僅因權利人久未行使其權利，即認其嗣後行使權利
    違反誠信原則而權利失效。所謂特殊情事，必須權利人之具
    體作為或不作為（例如經相對人催告行使權利，仍消極未有
    回應），或積極從事與行使權利相互矛盾之行為等，始足當
    之（最高法院110年度台上字第1087號判決參照）。惟查，
    系爭臉書專頁為國內美妝保養知名品牌，而近年來因應網路
    及電子商務之蓬勃發展，網路平台之經營及行銷已屬重要商
    業經營模式，而為免系爭貼文因使用未經授權之系爭插圖衍
    生之經濟上不利益，上訴人於事發後促使被上訴人妥善處理
    ，並積極參與後續和解事宜，核與常情無違。又觀諸被上訴
    人提出兩造間來往訊息（見原審卷第131頁至第151頁），並
    未見上訴人有何表明不追究被上訴人違約責任或拋棄權利等
    情，而系爭合約既屬一繼續性契約，在未經兩造依法解除或
    終止前，兩造均有依約履行之義務，則上訴人於前揭爭議後
    仍由被上訴人履行系爭合約，亦無不當，此外，被上訴人復
    未能證明有何因上訴人行為造成之特殊情事，足引起被上訴
    人之正當信任，認為上訴人已不欲行使其權利，則被上訴人
    抗辯本件應有權利失效云云，實屬無據。
  ㈡上訴人請求之違約金過高，應酌減為25萬元：
　⒈按約定之違約金額過高者，法院得減至相當之數額，民法第2
    52條定有明文。又違約金有賠償總額預定性質及懲罰性質之
    分，前者作為債務不履行所生損害之賠償總額，債權人除違
    約金外，不得另行請求損害賠償；後者作為強制債務履行、
    確保債權效力之強制罰，於債務不履行時，債權人除得請求
    支付違約金外，並得請求履行債務，或不履行之損害賠償。
    又約定之違約金額是否過高，前者目的在於填補債權人因債
    權不能實現所受之損害，並不具懲罰色彩，法院除衡酌一般
    客觀事實、社會經濟狀況及債權人因債務已為一部履行所受
    之利益外，尤應以債權人實際所受之積極損害及消極損害為
    主要審定標準；後者則非以債權人所受損害為唯一審定標準
    ，尚應參酌債務人違約時之一切情狀斷之；是損害賠償預定
    性違約金及懲罰性違約金，二者效力及酌減之標準各自不同
    ，法院於衡酌當事人約定之違約金額是否過高時，自應先就
    該違約金之約定予以定性，作為是否酌減及其數額若干之判
    斷；而當事人於契約中將違約金與其他之損害賠償（廣義，
    凡具有損害賠償之性質者均屬之）併列者，原則上應認該違
    約金之性質為懲罰性違約金（最高法院109年度台上字第101
    3號判決意旨參照）。
　⒉經查，依系爭合約第6條第6項約定，已明文記載本件違約金
    之性質為懲罰性違約金，復為兩造不爭執（見本院卷第66頁
    ），是於審酌本件違約金應否酌減時，即應考量上訴人所受
    損害以及被上訴人違約時之一切情狀，本院審酌上訴人委由
    被上訴人經營系爭臉書專頁無非係藉由被上訴人之專業，於
    網路社群平台進行產品推廣、廣告行銷，進而提昇產品知名
    度及競爭力，然被上訴人於刊登系爭貼文時未能審慎使用廣
    告文宣之素材，並招致網路使用者負面評價（見原審卷第63
    頁至第69頁），對上訴人所屬品牌之商譽確有影響，又被上
    訴人於刊登系爭貼文後數日已自行刪除，時間尚非冗長，許
    彤亦依系爭和解書之約定於同年6月20日於其個人官方臉書
    專頁刊登本件侵權爭議處理過程及和解結果（見原審卷第15
    5頁），暨酌以系爭合約履行期間為1年，迄至系爭貼文刊登
    之109年5月26日已履行近半年，被上訴人為履約業已付出相
    當程度之時間、勞力及費用等一切情狀，本院認上訴人依系
    爭合約第6條第6項約定，請求被上訴人給付懲罰性違約金10
    0萬元，顯屬過高，應酌減至25萬元始為適當。
六、綜上所述，上訴人依系爭合約第4條第1項、第3項、第6條第
    6項約定，請求被上訴人給付25萬元，及自起訴狀繕本送達
    翌日即109年11月17日（見原審卷第81頁）起至清償日止，
    按年息5%計算之利息，為有理由，應予准許；逾此部分之請
    求，則屬無據，不應准許。原審就上開應准許之其中10萬元
    本息部分，為上訴人敗訴之判決，尚有未洽，上訴論旨指摘
    原判決此部分不當，求予廢棄改判，為有理由，爰由本院廢
    棄改判如主文第二項所示；至上開不應准許部分，原審為上
    訴人敗訴之判決，經核並無不合，上訴意旨指摘原判決此部
    分不當，求予廢棄改判，為無理由，應駁回此部分之上訴。
七、本件事證已臻明確，兩造其餘之攻擊或防禦方法及所用之證
    據，經本院斟酌後，認為均不足以影響本判決之結果，爰不
    逐一論列，附此敘明。
八、據上論結，本件上訴為一部有理由、一部無理由，依民事訴
    訟法第450條、第449條第1項、第79條，判決如主文。
中　　華　　民　　國　　111 　年　　10　　月　　18　　日
                  民事第二十庭  
                      審判長法　官  周祖民
　　　　　　　　　　　  　  法　官  鄭威莉
　　　　　　　　　　　  　  法　官  張永輝
正本係照原本作成。
不得上訴。
中　　華　　民　　國　　111 　年　　10　　月　　18　　日

                            書記官  鄭淑昀